臺灣臺中地方法院刑事判決　　　　　　　　　　　　　九十二年度訴字第二三號
　　公　訴　人　臺灣臺中地方法院檢察署檢察官
　　被　　　告　戊○○
　　選任辯護人　林殷世律師
右列被告因毒品危害防制條例案件，經檢察官提起公訴（九十一年度偵字第一八０八
號），本院判決如左：
    主  文
戊○○販賣第二級毒品，處有期徒刑柒年貳月。
扣案之如附表所示編號一之ＭＤＭＡ貳顆沒收銷燬之。扣案因販賣第二級毒品所得之
新臺幣壹仟貳佰元，沒收之。
    事  實
一、戊○○明知ＭＤＭＡ（俗稱搖頭丸）係毒品危害防制條例所稱之第二級毒品，不
    得非法販賣、持有，竟基於營利之犯意，於不詳時、地，向不詳姓名年籍之成年
    男子，以新臺幣（下同）三百元之價格購入不詳數量之第二級毒品ＭＤＭＡ，除
    部分供己施用外，並將之轉售予不特定人謀利，其於於民國九十一年一月十八日
    ，在臺中市○區○○路一０五之一號十六樓「滾石ＰＵＢ」內舞池邊編號第十九
    號圓桌，以ＭＤＭＡ一顆四百元之價錢販賣予甲○○，戊○○即在舞池內、甲○○所坐位置桌邊，將ＭＤＭＡ三顆、交付予甲○○，甲○○並交付一千二百元予
    戊○○，嗣再由甲○○將ＭＤＭＡ三顆其中二顆交付予友人庚○○、己○○，此
    際即為在場埋伏臺中市警察局第一分局刑事組員警當場查獲逮戊○○，並扣得如
    附表所示ＭＤＭＡ二顆、愷他命粉末二瓶、愷他命膠囊七顆等物品及帶同戊○○
    返回警局後自其身上查獲一千二百元。
二、案經臺中市警察局第一分局報告臺灣臺中地方法院檢察署檢察官偵查起訴。
    理  由
一、訊據被告戊○○矢口否認為有為右揭販賣第二級毒品ＭＤＭＡ之犯行，且辯稱：
    伊沒有販毒，警方自伊皮夾取出之一千二百元，是伊自己的錢，當時伊與友人連
    椅子均尚未坐下，只是拿起杯子，將飲料喝完放在桌上，一轉身即被員警圍住，
    起訴書引用證人甲○○、庚○○、己○○等人之證言，惟該三位證人均表示其等
    均係警員以不正方法而取得之證詞，故其等證言並無證據能力，另測謊報告設定
    題目為「曾在ＰＵＢ內販賣毒品給甲○○嗎」，因當時Ｋ他命尚未列為第三級毒
    品，伊想說身上的Ｋ他命即係毒品，故造成測謊結果不正確等詞；經查：
（一）、按被告以外之人於審判外之言詞或書面陳述，除法律有規者外，不得作為證
        據；又被告以外之人於檢察事務官、司法警察官或司法警察調查中所為之陳
        述，與審判中不符時，其先前之陳述具有較可信之特別情況，且為證明犯罪
        事實存否所必要者，得為證據，刑事訴訟法第一百五十九條第一項及第一百
        五十九條之二分別定有明文。在審判中命證人具結及行交互詰問，並藉由法
        院直接審理及被告行使詰問權之機制，理論上固得以使證人之知覺、記憶、
        表達能力較少產生瑕疵，但實際上仍不能完全確保證人於審判中陳述時，不
        發生知覺、記憶之錯誤及表達能力上之瑕疵，甚或證人為不真實陳述等情況
        ，故為發現真實起見，我國爰參照日本刑事訴訟法第三百二十一條第一項第
        二、三款之立法例，在被告以外之人於司法警察調查中所為之陳述與其於審
        判中陳述相反或具有實質性差異時（相反性），及依供述時的外部情節為基
        準加以判斷或參照供述內容作為外部情況之參考，被告以外之人於司法警察
        調查中所為之陳述有較可信之特別情況（特信性），且該陳述對於犯罪事實
        存在與否，不具有其他同等價值、同樣類型的合法證據情形下（必要性），
        被告以外之人於司法警察調查中所為之陳述得為證據。本件：
    １、證人甲○○在警詢時證稱：我與女友己○○、友人庚○○三人在上開滾石Ｐ
        ＵＢ，向一位綽號「許大哥」即被告，被告是上月我與朋友到同一地點跳舞
        認識，他主動向我搭訕，並詢問我是否要購買搖頭丸，我當時有向其購買一
        顆，而今天是第二次向其購買搖頭丸時被警查獲，當時我向被告購買三顆搖
        頭丸，並講好代價每顆幣四百元，三顆合計一千二百元，我將錢交付他後，
        過不久，他就將三顆搖頭丸交付到我手上，然後我分別各交一顆給己○○及
        庚○○手裡，我主動出錢請他們，他們都知悉其為搖頭丸，此時警方就將我
        們三人及被告逮捕，當時被告強力掙脫拒捕並與警方在地上扭打很久才就範
        ，我趁機將買來的毒品丟在地上，但是後來都被警方查獲等語（見臺灣臺中
        地方法院檢察署九十一年度偵字第一八０八號偵卷第十至十一頁），惟證人
        甲○○於偵訊及本院審理時則推翻前詞，陳稱其因遭警方刑求，因害怕才會
        如此陳述，其在警訊中所為供述並不實在等詞，但查，證人甲○○部分業經
        檢察官在九十一年一月十八日偵訊中當庭勘驗其臉部及身體並無何刑求傷痕
        ，此有筆錄及照片為證，（臺灣臺中地方法院檢察署檢察官九十一年度毒偵
        字第二七六號第二四、二七頁），且證人即臺中市警察局第一分局刑事組小
        隊長乙○○亦到庭證稱：我們對證人甲○○並沒有刑求等語，故應認為證人
        甲○○陳稱其在警訊時受刑求始為上開證詞，已非可採，又證人甲○○於本
        院九十二年七月二十九日審理時證稱：抵達ＰＵＢ，被告已經幫他們佔好位
        置，知悉位置所在，即去吧台購買酒類，待回到座位時，警方就出現，伊尚
        未與被告交談，怎可能購買毒品等詞，但其嗣於本院九十三年四月八日審理
        中復改稱：抵達ＰＵＢ，被告帶我們進去與十九桌併桌，還未坐下，伊有與
        被告講話，稱說買啤酒之類，警方只逮捕我們四人，當時我剛拿回飲料，被
        告原先有說要請我們嗑藥Ｋ他命及搖頭丸即ＭＤＭＡ等情，而參之被告在上
        開偵字第一八０八號即九十一年一月十八日檢察訊問時供稱其僅與證人甲○○講一句話之情，顯見被告確有與證人甲○○交談，且尚談及施用ＭＤＭＡ
        及Ｋ他命之事，故證人甲○○在檢察官及本院審理中稱其在警訊中所為證詞
        不實在云云，並無足取，應認為證人前開在警詢時所證述之內容為實。
    ２、證人庚○○在警詢時證述：警方查獲我時，我與友人己○○及甲○○在滾石
        ＰＵＢ內，甲○○向一位綽號「許大哥」即被告購買搖頭丸請我們，我不清
        楚甲○○用多少價額購買，但知道是搖頭丸，我只知道甲○○與其交易後，
        各拿一顆搖頭丸給我及己○○，當時警方欲逮捕時，被告強力掙脫拒捕，並
        與警方在地上扭打很久才就範，我當時所取得的毒品掉在地上，但是後來都
        被警方查獲等情（見上開第一八０八號偵卷第十二至十三頁），其雖於檢察
        官訊問時改證稱：我在警詢中的供述是不實在，我沒有陳述甲○○向被告購
        買毒品一事，我並沒有向被告購買搖頭丸等詞，及在本院審理時證述：被告
        是丙○○的朋友，當天是丙○○帶我、己○○、甲○○過去ＰＵＢ，看到被
        告知道座位，我們去拿飲料，要回去座位的時候，有一群人就過來扭打，警
        方舉槍要我們不要動，才表明身份，當天警方在詢問甲○○是否有購買搖頭
        丸，甲○○稱說沒有，其就被帶至一個小房間，經過幾分鐘後，警方就出來
        說，甲○○已經承認，倘若我們不承認，就要灌水，因為我們有聽到甲○○
        被打的聲音，我很害怕，才會如此講，當時我並沒有看到甲○○給被告錢，
        而我身上也沒有起訴書所載拿到搖頭丸一顆等詞。（見本院卷第十七至十九
        頁），但本院審核證人庚○○前後就其何以在警詢時供述上開內容之證詞的
        原因，先稱「沒有如此陳述」，復稱「因聽到甲○○被打的聲音，很害怕才
        如此講」，可見其前後不相符之處，且其遲至本院審理時始提出甲○○有被
        打之說詞，再者檢察官訊問時亦當庭勘驗證人庚○○警訊時的錄音帶，與警
        訊筆錄內容大致相同等情，此有上開第一八０八號偵卷第五四至五六頁之筆
        錄可證，益見證人庚○○在檢察官訊問時及本院審理時所為上開證詞，容有
        迴護被告及配合證人甲○○改稱後的證言之嫌，殊無可信；另證人己○○在
        警詢時證稱：警方查獲我時，我與友人庚○○及甲○○在上開滾石ＰＵＢ內
        ，甲○○向一位綽號「許大哥」即被告購買搖頭丸請我們，我不清楚甲○○
        用多少價額購買，但知道是搖頭丸，我只知道甲○○與其交易後，各拿一顆
        搖頭丸給我及庚○○，當時警方欲逮捕時，被告強力掙脫拒捕，並與警方在
        地上扭打很久才就範，我當時所取得的毒品掉在地上，但是後來都被警方查
        獲等語（見上開第一八０八號第十四至十五頁），其亦在檢察官訊問時及本
        院審理時改稱：「甲○○有無向被告購買毒品一事，我沒有看到，但是有人
        撞擊我的手，整個東西都掉下去，我在警局如此證稱，是因為警方聲音很大
        ，我被嚇到，我才會如此講，我沒有向戊○○購買搖頭丸」以及「我與丙○○、甲○○、庚○○等人一同進入ＰＵＢ，被告告訴我們坐在那裡，之後他
        就站在那裡，然後我與甲○○、庚○○一同拿飲料，丙○○則去上廁所，回
        到座位時，警方就拿槍指著我們，就與被告扭成一團，將被告制止，將我們
        帶回警局，被告戊○○沒有販賣ＭＤＭＡ，與警訊筆錄記載不同，是因為警
        方要我們配合，才會如此陳述，當場並沒有販毒等詞（見上開第一八０八號
        偵卷第四三頁、四七至四八頁）（見本院卷第十九至二十頁、第四四頁），
        可知證人己○○自始均未曾提及證人甲○○在警詢時有受到警員刑求之事，
        且刑事組小隊長即證人乙○○在本院審理時證稱：在偵訊過程中有錄音，並
        沒有毆打庚○○、己○○，並沒有向證人庚○○所提之以灌水而取得證詞一
        事等語，又警員即證人呂賢靜亦證稱：在警訊時並沒有毆打庚○○、己○○
        等情，且證人己○○亦未能提出其因受驚嚇而配合員警於警詢時而為上開證
        言之證據，是證人己○○空言否認其在警訊時所為證述內容，尚難採信。
    ３、是依證人甲○○、庚○○、己○○陳述時外部情況及內部內容綜合判斷，其
        等於警詢中對被告販毒之陳述顯具有較可信之特別情況，而具有特信性，復
        證人甲○○、庚○○、己○○於司法警察調查中所為關於被告販毒之陳述，
        係對於該時、地被告販毒之證據價值具有唯一之意義，是證人甲○○、庚○○、己○○於司法警察調查中對於被告販毒部分之陳述具有必要性；據上證
        人甲○○、庚○○、己○○於司法警察調查中所為關於被告販毒部分之陳述
        均具備相反性、特信性及必要性，則依上開說明及刑事訴訟法第一百五十九
        條之二之規定，自有證據能力，得為本院判決參考之依據，併此敘明。
（二）、本院依被告之聲請當庭勘驗被告在警訊時之錄音帶，其中關於員警詢問被告
        是否要請家屬或律師到場、被告當時經警方逮捕時有無拒捕或遭警方打等部
        分，發現有錄音切斷再行繼續錄音之情形，惟本院審酌此等訊問內容與本件
        犯罪之構成要件事實無涉，又警方在詢問證人甲○○指證被告有上開販賣Ｍ
        ＤＭＡ犯行之前，雖錄音有中斷，但被告仍對證人甲○○之指證筆錄答以：
        沒有這回事，顯然未影響被告否認本件犯行之陳述的自由，況被告之後所為
        較不利於己之陳述：另一名警員問被告搖頭丸在那裡買的，被告答門口買的
        ，該警員另問每顆多少，被告答三百元等內容，均未記錄在警詢筆錄內，故
        被告辯述警方以不正之方法取得其警詢內容云云，誠屬無據且對其本件犯罪
        之成立與否亦無何實質證明之意義，以上均可見本院九十三年一月八日之勘
        驗筆錄可稽及被告製作之錄音譯文一份可參；另參以證人甲○○、庚○○、
        己○○三人在警詢時均證述：警方將我們三人及被告逮捕，當時被告強力掙
        脫並與警方在地上扭打成一團，四個警員壓住被告，後來七、八個警員要我
        們不要動等情，且證人即第一分局刑事組小隊長及警員辛○○在本院審理時
        均證稱：其等向前逮捕時，除被告有反抗拒捕扭打外，其餘證人甲○○、庚○○、己○○等人均未反抗等語，足見當場經警員逮捕者為被告及證人甲○○、庚○○及己○○四人，但與警員發生扭打之人僅被告一人，依常情推論
        ，倘被告未從事何違法行為，何以僅被告一人與員警發生扭打並力圖掙脫現
        場，而其餘同行之證人甲○○、庚○○及己○○三人則站立在現場未動並接
        受員警逮捕至警局作筆錄；再者，本院審酌被告經送法務部調查局以控制問
        題法及混合問題法測謊之結果：被告稱未在ＰＵＢ內販售毒品給甲○○之問
        題，經測試呈情緒波動反應，研判有說謊一情，有法務部調查局九十二年八
        月十八日調科參字第○九二○○二七九八四０號鑑定通知書一份附卷可稽，
        而參以被告自始即否認販賣何毒品包括ＭＤＭＡ及愷他命，其僅坦承當天有
        施用ＭＤＭＡ、愷他命等毒品之情，雖上開測謊題目未將「毒品」販賣設定
        為ＭＤＭＡ或愷他命之販賣，亦無礙於被告對毒品販賣之認識及否認之態度
        ，故本院認為測謊題目的設定並無違誤，是被告辯稱測謊題目未設定為ＭＤ
        ＭＡ之販賣，而造成測謊結果不正確云云，實屬無據。
（三）、此外，本件業經證人即第一分局刑事組小隊長在檢察官訊問及本院審理時證
        述：我們有線報，稱說滾石ＰＵＢ有人販賣搖頭丸，約凌晨二點，由壬○○
        、呂賢靜等五位偵查員前往，我們在十九號包廂圓桌的旁邊，舞池周圍有編
        號一至二十號的包廂，被告他們坐在十九號圓桌，當時我們見到被告在圓桌
        旁，甲○○與二名女子進來，甲○○與被告則在講話，後來我看到甲○○將
        錢給付給被告，被告則離開圓桌一會兒，待他回來時，我站在旁邊看到被告
        拿藥丸給甲○○，甲○○就分給旁邊二位女子一人一粒，此時我則指揮組員
        上前逮捕。甲○○等三人沒有反抗，三人均將搖頭丸丟在地上，僅有被告反
        抗，當時我站在椅子旁邊，距離被告約一至二公尺，當時視線是一般ＰＵＢ
        的視聽效果，我可以看得很清楚，我確實有看到甲○○將錢交付給被告，是
        有看到拿錢，但無法確認金錢數額，回到警局時才從被告口袋中取出金額一
        千二百元等語，及證人即警員呂賢靜、壬○○及辛○○分別在檢察官訊問及
        本院審理時證稱：當時進入滾石ＰＵＢ尋找可疑對象，小隊長乙○○看到甲○○交付金錢給被告，即叫我們注意，所以當看到被告拿毒品回到原來位置
        時，我們就依小隊長之指示出動向前緝捕等情綦詳在卷；復有扣案之如附表
        所示編號一之ＭＤＭＡ二顆可證，且經送法務部調查局以氣相層析質譜儀分
        析法及化學呈色分析法檢驗結果：送驗綠色藥丸二顆經檢驗結果均含第二級
        第八十三項毒品ＭＤＭＡ成分，合計淨重０．七一公克，有該局九十三年二
        月十三日調科壹字第０九三六二四一一七六０號檢驗通知書一份可佐，並有
        扣案之現金一千二百元及現場圖可資佐證，０且被告前揭辯詞均無可採，已
        如前述，是本件事證明確，被告犯行洵堪認，應予依法論科。
二、查被告戊○○行為後，毒品危害防制條例已於九十二年七月九日修正公布，並自
    九十三年一月九日起施行生效，且其販賣第二級毒品ＭＤＭＡ之法定刑，於修正
    前、後均無變更，而不生新法或舊法較有利於被告之問題，依刑法第二條第一項
    前段規定，自應適用裁判時之法律即修正後之毒品危害防制條例論處；次查ＭＤ
    ＭＡ屬中樞神經興奮劑，服用者會有多話、食慾降低、情緒及活動力亢進、產生
    幻覺、狂喜等症狀之行為特徵，並易發生體溫過高、痙攣，甚致引發併發症而導
    致死亡。長期使用會產生心理的依賴，強迫使用等神經系統的損傷，產生情緒不
    穩、憂鬱、視幻覺、失眠、記憶減退、妄想等症狀，並有噁心、肌肉痛、心悸、
    動作失調之生理毒害；抑鬱、精神錯亂、自殺傾向之心理毒害；橫紋肌溶解、血
    管內凝集、急性腎衰竭、體溫高達攝氏四十三度之致命毒害，業經行政院公告為
    毒品危害防制條例第二條第二項之第二級毒品；而政府對於查緝施用、轉讓及販
    賣毒品無不嚴格執行，且販賣毒品罪更係重罪，設若無利可圖，衡情一般持有毒
    品者當不致輕易將持有之毒品交付他人，被告以ＭＤＭＡ每顆三百元之代價購入
    後，再同時以ＭＤＭＡ每顆四百元之代價交付ＭＤＭＡ三顆予證人甲○○，其有
    營利意圖甚明；核被告所為，係犯修正後毒品危害防制條例第四條第二項販賣第
    二級毒品罪；其因販賣而持有第二級毒品之行為，為販賣之高度行為所吸收，不
    另論罪；爰審酌被告素行、販賣毒品ＭＤＭＡ，足以使購買施用者導致精神障礙
    與性格異常，甚至造成人民生命健康受損之危險以及成癮性，其戕害國人身體健
    康，且有危害社會安全之虞，所生危害非輕，然其販賣次數僅一次，數量非鉅、
    販賣所得利益不多、惟犯後砌詞卸責，未見悔意，難認其犯後態度良好等一切情
    狀，量處如主文所示之刑；又基於主刑從刑不可分之原則，查扣之如附表所示編
    號一ＭＤＭＡ二顆係修正後毒品危害防制條例第二條第二項第二款之第二級毒品
    ，應依修正後同條例第十八條第一項規定沒收銷燬之，另扣案之現金一千二百元
    ，乃被告販賣第二級毒品ＭＤＭＡ予證人甲○○所獲取之利益，屬被告因前開犯
    罪所得之財物，應依修正後毒品危害防制條例第十九條第一項前段之規定宣告沒
    收，至於扣案之如附表所示編號二至四所示之愷他命粉末、膠囊等物品，與本件
    犯罪並無關涉，應由檢察官另行依法處理，附此敘明。
據上論斷，應依刑事訴訟法第二百九十九條第一項前段，修正後毒品危害防制條例第
四條第第二項、第十八條第一項前段、第十九條第一項，刑法第二條第一項前段、第
十一條，判決如主文。
本案經檢察官丁○○到庭執行職務。
中    華    民    國      九十三      年       四      月     三十    日
                                臺灣臺中地方法院刑事第九庭
                                    審判長法  官  曾 佩 琦
                                          法  官  陳 思 成
                                          法  官  楊 曉 惠
右正本證明與原本無異
如不服本判決，應於收受本判決後十日內向本院提出上訴書狀，其未敘述上訴理由者
，並得於提起上訴後十日內向本院補提理由書狀（均須按他造當事人之人數附繕本）
「切勿逕送上級法院」
                                          書記官
中    華    民    國      九十三      年       五      月     六      日
附錄法條：
毒品危害防制條例第四條：
製造、運輸、販賣第一級毒品者，處死刑或無期徒刑；處無期徒刑者，得併科新台幣
一千萬元以下罰金。
製造、運輸、販賣第二級毒品者，處無期徒刑或七年以上有期徒刑，得併科新台幣七
百萬元以下罰金。製造、運輸、販賣第三級毒品者，處五年以上有期徒刑，得併科新
台幣五百萬元以下罰金。
製造、運輸、販賣專供製造或施用毒品之器具者，處一年以上七年以下有期徒刑，得
併科新台幣一百萬元以下罰金。
前四項之未遂犯罰之。
附表：
┌──┬─────┬──────┬───────────────────┐
│編號│ 品    名 │ 數量及重量 │  成                      分          │
├──┼─────┼──────┼───────────────────┤
│ 一 │綠色藥丸  │二顆（合計  │含第二級第八十三項毒品ＭＤＭＡ成分    │
│    │          │淨重０．七  │                                      │
│    │          │一公克）    │                                      │
├──┼─────┼──────┼───────────────────┤
│ 二 │粉末      │二瓶        │含第三級第十九項毒品愷他命成分        │
│    │          │（淨重一．二│                                      │
│    │          │四公克、空包│                                      │
│    │          │裝三．一五公│                                      │
│    │          │克）        │                                │
├──┼─────┼──────┼───────────────────┤
│ 三 │紅白膠囊  │五顆        │含第三級第十九項毒品愷他命成分        │
│    │          │（合計淨重０│                                      │
│    │          │．九三公克）│                                      │
├──┼─────┼──────┼───────────────────┤
│ 四 │黃色膠囊  │二顆        │含第三級第十九項毒品愷他命成分        │
│    │          │（合計淨重０│                                      │
│    │          │．三九公克）│                                      │
└──┴─────┴──────┴───────────────────┘
